臺北高等行政法院判決　　　　　　　　　　　　　　九十二年度訴字第四一四○號
　　　　　　　　　　　　　　　.
　　原　　　告　　丙○○
　　　　　　　　　乙○○
　　兼右二人共同
　　訴訟代理人　　甲○○
　　被　　　告　　勞工保險局
　　代　表　人　　丁○總經理.
　　訴訟代理人　　戊○○
　　　　　　　　　庚○○
　　　　　　　　　己○○
右當事人間因勞保事件，原告不服行政院勞工委員會中華民國九十二年七月七日勞訴
字第○九二○○一一五六六號訴願決定，提起行政訴訟。本院判決如左：
　　主  文
原告之訴駁回。
訴訟費用由原告負擔。
　　事  實
緣葉源新係於民國（下同）九十一年五月十三日由正罡有限公司申報參加勞工保險之
被保險人，嗣於同年六月二十一日因肝癌死亡，其受益人（被保險人之配偶）即原告
甲○○申請被保險人葉源新之死亡給付，案經被告以九十一年八月二十九日保承行字
第○九一六○五一八九○○號函復投保單位正罡有限公司並副知原告甲○○，略以被
保險人葉源新為投保單位正罡有限公司負責人，未僱用員工，無出勤、人事資料，又
其於九十一年五月十三日加保當時無法勝任工作，乃依勞工保險條例第二十四條規定
，自九十一年五月十三日起取消其被保險人資格，已繳之保險費，依同條例第十六條
第二項規定不予退還，而其死亡係屬退保後發生之事故，依同條例第十九條第一項規
定，所請死亡給付應不予給付，至被保險人葉源新於九十年三月二十九日自前一投保
單位退保至其死亡之日已逾一年，亦無勞工保險條例第二十條規定之適用等語。原告
甲○○不服，向勞工保險監理委員會（下稱監理會）申請審議，經該會以九十二年一
月十五日（91）保監審字第三九○六號審議駁回。原告甲○○仍未甘服，提起訴願，
遭決定駁回，遂向本院提起行政訴訟，另丙○○及乙○○（被保險人葉源新之子）於
九十三年七月二十三日向本院請求追加成為原告。茲摘敘兩造訴辯意旨如次：
甲、原告方面：
一、聲明：求為判決
１、訴願決定、審議審定及原處分均撤銷。
２、命被告作成核給原告被保險人葉源新死亡給付之處分。
二、陳述：
１、被保險人葉源新自八十六年三月四日由「西青埔垃圾掩埋場附近居民健康檢查報
    告單」獲知自身肝功能異常後，即積極依專業醫師囑咐及持續至高雄市立大同醫
    院門診治療，惟因家庭生計，無法如醫師所囑多休息、少勞累，仍持續從事本業
    工作。被保險人葉源新自九十年七月三日經診斷為肝癌破裂，於海軍總醫院作二
    次血管栓塞後，九十年十一月轉至該院繼續門診追蹤治療，期間雖進出醫院頻繁
    ，惟體力及腦力無損於自身工作能力，甚而醫師見狀以委婉口吻勸被保險人葉源
    新得此病症不宜太勞累等語，被保險人豈不知需多休息，然經濟不許可在家休養
    ，仍強撐身體在工作崗位上以多年經濟換得家人生活無虞。而據醫院在此期間之
    病歷記載，被保險人意識清楚，可自我照顧，行動能力及食慾尚可，且被保險人
    當初係經由被告審核准予投保，其加保後亦有實際從事工作之事實，被告嗣後以
    其不符投保資格為由否准所請死亡給付，有失公允。
２、被保險人葉源新以累積多年之環保經驗及經歷成立正罡有限公司開始，即一人承
    攬多處零星工程，期間皆係一人獨立完成，從未雇用他人或外包其他公司，然因
    自身勞工保險知識不足，不知實際從事勞動之雇主可依規定參加勞工保險，經友
    人告知瞭解自身權益後，旋於九十一年五月十三日加保，且在加保之次日（九十
    一年五月十四日）被保險人葉源新赴行政院退除役官兵輔導委員會高雄榮民總醫
    院（下稱高雄榮總）門診治療，當日仍抽空前往高雄市政府環境保護局中區資源
    回收廠參加投標事宜，得標後於同年五月二十一日至二十七日仍賣力從事本業工
    作，無奈同年月二十八日再度病發嚴重，再入院時已呈現所謂深度黃疸及轉移現
    象，直至同年六月二十一日死亡，監理會及訴願決定機關自始至終皆以所謂推斷
    、醫理見解等模稜兩可字眼，斷定被保險人於加保時已無工作能力云云，其法律
    依據為何？
３、被告於原告甲○○請領被保險人葉源新死亡給付之期間曾派員訪查，原告甲○○
    明確告知被保險人於九十一年五月十三日加保後，陸續承攬高雄市政府環境保護
    局中區資源回收廠備用皮帶及相關設備保養勞務工作，因成本考量未僱用他人幫
    忙，皆自己前往現場施工，每日約上午七點十分著工作服出門前往工作場地，直
    至下午五、六點方回家休息，迄至九十一年五月二十八日病情急轉直下為止。被
    告逕以原告等無法提出出勤紀錄及人事資料，質疑被保險人葉源新之加保身分云
    云，惟被保險人生前遺有親筆但不完整、片斷之手札紀錄，紀錄中不曾提及委由
    他人或他公司承接工作等紀錄，且參照高雄市政府環境保護局中區資源回收廠九
    十一年九月二十四日高市環中資二字第二一七五號、九十二年一月三十日高市環
    中資二字第○九二○○○○二五一號、九十二年二月十七日高市環中資二字第○
    九二○○○○三五九號函所載，可證被保險人於上開時間從事工作之事實，被告
    逕以上開函文出現派遣字樣，質疑被保險人未必親自在現場施工從事工作云云，
    尚待斟酌。
４、為證明被保險人於加保後確實從事工作之事實，原告提出九十年五月至九十一年
    五月領薪記錄、被保險人葉源新承攬高雄市政府環境保護局中區資源回收廠備用
    皮帶及相關設備保養勞務案標單總表、由正罡有限公司於九十一年三月十九日、
    同日及九十一年五月二十九日分別開立予高雄市政府環境保護局中區資源回收廠
    金額新台幣（下同）四五、○○○元、一六、八五三元、四四、二○二元之三張
    發票，及正罡有限公司存摺轉帳紀錄等多項資料。原告並聲請傳喚丘迺弘（住高
    雄市左營區合群新村七十五號之一，其與被保險人在九十一年五月二十一日至二
    十七日共同從事噴霧吸收塔手動閘閥上下方新製清潔手孔工程）、吳華順【住高
    雄市○○區○○街三十六巷八號五樓，其與被保險人共同參與屏東崁頂環保工程
    （詳被保險人葉源新手札）及噴霧吸收塔手動閘閥上下方新製清潔手孔工程】、
    曾寶龍（住高雄縣燕巢鄉○○○街六十三號，其與被保險人在九十一年五月二十
    七日上午八點送環保機具用鋁料）、許永發（係被保險人需工人時的聯絡人，詳
    被保險人匯給許永發高雄市三信前鎮分行帳戶第00000000000000
    號工資存摺影本）、曾貴村（住高雄縣八卦村永新七街一○七號，其係高雄市環
    境保護局中區資源回收廠人員，在九十一年五月二十一日至二十七日親見被保險
    人與吳華順共同從事噴霧吸收塔手動閘閥上下方新製清潔手孔工程），渠等為被
    保險人僱用與其一起工作的人，可以證明被保險人加保當時確有實際從事工作之
    事實。
乙、被告方面：
一、聲明：求為判決駁回原告之訴，訴訟費用由原告負擔。
二、陳述：
１、按「左列人員得準用本條例之規定，參加勞工保險：三、實際從事勞動之雇主。
    」、「第一項第三款規定之雇主，應與其受僱員工，以同一投保單位參加勞工保
    險。」、「被保險人或其受益人，於保險效力開始後，停止前發生保險事故者，
    得依本條例規定，請領保險給付。」、「投保單位故意為不合本條例規定之人員
    辦理參加保險手續，領取保險給付者，保險人應依法追還；並取消該被保險人之
    資格。」勞工保險條例第八條第一項第三款、第三項、第十九條第一項及第二十
    四條分別定有明文。
２、被保險人葉源新係於九十一年五月十三日由正罡有限公司申報加保，嗣於同年六
    月二十一日因肝癌死亡，其受益人（被保險人之配偶）即原告甲○○申請被保險
    人葉源新之死亡給付。案經被告派員訪查，據九十一年七月十五日對原告甲○○
    之訪問紀錄，略以葉源新九十一年五月十三日加保後有實際工作，自己承攬高雄
    市政府環境保護局中區資源回收廠備用皮帶及相關設備保養勞務，未僱用員工，
    自己前往現場施工，每日上午七點許著工作服出門，到中區資源回收廠工作至五
    、六點回家，九十一年五月二十八日發病送高雄榮總住院治療，同年六月二十一
    日病重不治往生，其最後一天工作日為九十一年五月二十七日，其生前遺有親筆
    但不完整、屬於片斷與工作有關之紀錄、發票、工程款轉帳紀錄，及委託會計師
    申報之工資所得等，其始終未中斷工作，只是不諳法令，延遲加保，即使於九十
    年七月在海總首次發病手術後，栓塞治療期間仍積極規劃業務、籌組工作團隊等
    工作等語。
３、被告復向高雄榮總調閱被保險人葉源新病歷資料，據該院九十一年七月十八日高
    總行字第○九一○○○六八八六號函覆略以，葉源新九十年十一月二十六日來院
    門診初診，根據病史其已知有Ｂ型肝炎多年，其主訴曾於九十年七月因診斷肝癌
    破裂，於海軍總醫院做過二次血管栓塞後，九十年十一月轉至本院門診追蹤；葉
    源新九十年十二月第一次住院，原因為電腦斷層仍有殘存腫瘤，據病歷記載，病
    患意識清楚，可自我照顧，行動能力尚可，於九十年十二月三日住院同年月十日
    出院，於九十一年四月三日再度入院，原因為有可疑的殘存腫瘤，並進行血管栓
    塞術，病歷記載其自我照顧，食慾尚可，九十一年四月十五日出院，第三次住院
    是九十一年五月二十八日至六月十五日，因肝衰竭合併肝昏迷，骨骼掃描證實有
    遠處骨骼轉移；九十一年五月十四日曾來門診，主訴流鼻水，五月十三日狀況不
    明等語。
４、被告又將有關被保險人葉源新之病歷及相關資料送專業醫師審查，據其醫理見解
    略以：「依卷附資料可知葉君於九十年七月因肝癌破裂於海總接受二次栓塞治療
    ，九十年十二月及九十一年四月二次住高雄榮總接受栓塞治療（因仍有殘存肝癌
    ）。九十一年四月十五日至九十一年五月二十八日再住院期間無檢查資料，五月
    二十八日再住院時已有深度黃疸，肝癌已合併兩側肺葉及骨骼轉移，九十一年六
    月二十一日即死亡，依上述病程推斷，九十一年五月二十八日前十五天的加保當
    時（九十一年五月十三日）葉君無法勝任工作。」，是依醫學業判斷之經驗法則
    ，實難認定被保險人葉源新確有實際從事工作，故被告取消其被保險人資格，並
    否准原告甲○○所請死亡給付。
５、原告甲○○不服，向監理會申請審議，案經該會審查，以高雄市政府環境保護局
    中區資源回收廠函覆施工證明文件之記載，正罡有限公司九十一年五月二十一日
    至二十八日期間承攬噴霧吸收塔下料通道改善工程，僅係派遣葉源新等人負責現
    場施工作業，並未能證明葉源新確有在現場實際從事工作，而為確保被保險人權
    益，監理會再移請專業醫師予以詳查葉源新之病歷資料，其審查意見略以：「雖
    然九十一年五月十三日加保時之身體狀況，無法自病歷中得知，但九十一年四月
    十五日出院至九十一年五月二十八日再住院之十五天內即出現深度黃痘及轉移，
    葉君九十一年五月十三日加保當時應已無法勝任一般工作。」，嗣經該會作成駁
    回審議申請之審定，並經訴願決定維持在案。
６、據原告甲○○自承因成本考量，被保險人葉源新未僱用他人云云，惟葉源新係依
    勞工保險條例第八條第一項第三款實際從事勞動之雇主之規定加保，其既未僱用
    他人，即非雇主，且其既係自營作業者之身分，應透過所屬職業工會加保，不得
    以上開規定之身分自願加保，故被告所為處分，於法並無不合。亦即，雇主並非
    一般勞工，本非勞工保險之加保對象，而於七十七年間始增訂勞工保險條例第八
    條第一項第三款規定，將「實際從事勞動之雇主」納入自願加保範圍，參照當時
    立法理由及背景，係著眼於照顧中小企業雇主，其與所僱用勞工同樣實際從事勞
    動工作者，始得依據上開規定參加勞工保險，且係與其所僱用之勞工以同一投保
    單位申報加保，並非單獨加保。惟被保險人葉源新成立正罡有限公司，僅有其一
    人獨立作業，並無僱用任何勞工，當然不得以「實際從事勞動之雇主」身分加保
    。
７、原告等稱葉源新生前確有從事工作之事實，並檢附相關證據資料云云，惟葉源新
    為正罡有限公司之負責人，原告等所檢附之資料僅能證明葉源新有承攬工作之事
    實，且一般公司負責人係核發薪水之老闆，豈有領薪水之可能，故該領薪紀錄顯
    係為因應被告訪查所作，與常理不合。另勞工保險係社會保險而非社會救助，為
    防止道德危險，杜絕巧取給付，依保險之原理，對於已發生之危險，保險人依法
    均不給予任何保險給付之理賠，本件葉源新早在九十年間即已經診斷罹患癌症且
    未經緩解，並先後接受多次治療，其保險事故之危險已然發生，故被告否准所請
    ，亦無違法。是以，被保險人葉源新早於九十年七月間即經診斷罹患肝癌破裂，
    其九十一年五月十三日加保，顯係帶病投保，涉有道德風險，嗣後亦係因該病症
    導致死亡，依據保險原理，原告即不得據以請領死亡給付。又原告聲請傳喚證人
    乙節，縱能證明被保險人加保當時確有實際從事工作之事實，亦無解於被保險人
    不符投保資格之要件，故本件並無傳喚證人之必要。
    理  由
一、被告代表人原為廖碧英，九十三年五月二十日變更為蔡吉安，嗣於同年六月十六
    日變更為丁○，茲由渠等具狀聲明承受訴訟，核無不合，應予准許。
二、按原告以外之利害關係人，認為訴願決定，損害其權利或法律上之利益者，得向
    高等行政法院提起撤銷訴訟，行政訴訟法第四條第三項定有明文。本件原告丙○
    ○及乙○○，前雖未就系爭勞保死亡給付申請審議及提起訴願，惟其既為勞工保
    險條例第六十五條第一款之遺屬津貼受領者，依法對系爭勞保死亡給付，為利害
    關係人，於另一原告甲○○申請審議及提起訴願後，不服訴願決定，自得提起行
    政訴訟，是原告丙○○及乙○○於另一原告甲○○之起訴狀送達後，另於九十三
    年七月二十三日向本院請求追加成為原告，依法應予准許，合先敘明。
三、按「左列人員得準用本條例之規定，參加勞工保險：一、．．三、實際從事勞動
    之雇主。．．第一項第三款規定之雇主，應與其受僱員工，以同一投保單位參加
    勞工保險。」、「勞工保險之保險費一經繳納，概不退還。但非歸責於投保單位
    或被保險人之事由所致者，不在此限。」、「被保險人或其受益人，於保險效力
    開始後，停止前發生保險事故者，得依本條例規定，請領保險給付。」、「被保
    險人在保險有效期間所發生之傷病事故，於保險效力停止後，必須連續請領傷病
    給付或住院診療給付者，一年內仍可享有該項保險給付之權利；傷病給付期限依
    第三十五條及第三十六條規定；住院診療之被保險人經保險人自設或特約醫院認
    為可出院療養時應即出院。被保險人依前項規定連續請領保險給付期間內，因同
    一傷病及其引起之疾病致殘廢或死亡者，仍得請領殘廢給付或死亡給付。其非因
    病癒而經保險人自設或特約醫院同意出院後，在保險效力停止之日起一年內，因
    同一傷病及其引起之疾病致殘廢或死亡者亦同。」、「投保單位故意為不合本條
    例規定之人員辦理參加保險手續，領取保險給付者，保險人應依法追還；並取消
    該被保險人之資格。」、「被保險人死亡時，按其平均月投保薪資，給與喪葬津
    貼五個月。遺有配偶、子女及父母、祖父母或專受其扶養之孫子女及兄弟、姊妹
    者，並給予遺屬津貼；．．」勞工保險條例第八條第一項第三款及第三項、第十
    六條第二項、第十九條第一項、第二十條、第二十四條及第六十三條分別定有明
    文。
四、本件被保險人葉源新係於九十一年五月十三日由正罡有限公司申報參加勞工保險
    之被保險人，嗣於同年六月二十一日因肝癌死亡，其受益人（被保險人之配偶）
    即原告甲○○申請被保險人葉源新之死亡給付，案經被告以九十一年八月二十九
    日保承行字第○九一六○五一八九○○號函復投保單位正罡有限公司並副知原告
    甲○○，略以被保險人葉源新為投保單位正罡有限公司負責人，未僱用員工，無
    出勤、人事資料，又其於九十一年五月十三日加保當時無法勝任工作，乃依勞工
    保險條例第二十四條規定，自九十一年五月十三日起取消其被保險人資格，已繳
    之保險費，依同條例第十六條第二項規定不予退還，而其死亡係屬退保後發生之
    事故，依同條例第十九條第一項規定，所請死亡給付應不予給付，至被保險人葉
    源新於九十年三月二十九日自前一投保單位退保至其死亡之日已逾一年，亦無勞
    工保險條例第二十條規定之適用等語。上開事實，有勞工保險給付申請書、被保
    險人死亡證明書、戶籍謄本及原處分書附卷可稽，自堪信為真實。
五、原告等主張被保險人葉源新九十年七月三日經診斷為肝癌破裂後，雖進出醫院頻
    繁，惟體力及腦力無損於自身工作能力，且被保險人當初係經被告審核准予投保
    ，加保後亦有實際從事工作之事實，被告、監理會及訴願決定機關自始至終皆以
    所謂推斷、醫理見解等模稜兩可字眼，斷定被保險人於加保時已無工作能力云云
    ，惟被保險人生前遺有親筆但不完整、片斷之手札紀錄，紀錄中不曾提及委由他
    人或他公司承接工作，且參照高雄市政府環境保護局中區資源回收廠函文，可證
    被保險人於上開時間從事工作之事實，被告逕以函文出現派遣字樣，質疑被保險
    人未必親自在現場施作云云，尚待斟酌，另提出九十年五月至九十一年五月領薪
    紀錄、被保險人葉源新承攬高雄市政府環境保護局中區資源回收廠備用皮帶及相
    關設備保養勞務案標單總表、正罡有限公司於九十一年三月十九日、同日及九十
    一年五月二十九日分別開立予高雄市政府環境保護局中區資源回收廠之三張發票
    ，及正罡有限公司存摺轉帳紀錄，並聲請傳喚丘迺弘、吳華順、曾寶龍、許永發
    、曾貴村，以證明被保險人加保當時確有實際從事工作之事實（詳如事實欄所載
    ）云云。惟查：
１、被告所屬高雄市辦事處九十一年七月十五日九一保高市辦字第三二三一號函送之
    被保險人配偶即原告甲○○訪問紀錄，雖據甲○○表示略以：葉源新九十一年五
    月十三日加保後有實際工作，自己承攬高雄市政府環境保護局中區資源回收廠備
    用皮帶及相關設備保養勞務，未僱用員工，自己前往現場施工，每日上午七點許
    著工作服出門，到中區資源回收廠工作至五、六點回家，九十一年五月二十八日
    發病送高雄榮總住院治療，同年六月二十一日病重不治往生，故其最後一天工作
    日是九十一年五月二十七日，其生前遺有親筆但未完整、屬於片斷與工作有關之
    紀錄、發票、工程款轉帳紀錄，及委託會計師申報之工資所得等，其始終未中斷
    工作，只是不諳法令，延遲加保，即使於九十年七月在海總首次發病手術後，栓
    塞治療期間仍積極規劃業務、籌組工作團隊等工作等語。然經被告向葉源新就診
    之高雄榮總調閱其病歷資料，經該院以九十一年七月十八日高總行字第○九一○
    ○○六八八六號函送病歷資料，並以「病歷資料查詢函覆表」復以：「患者姓名
    ：葉源新。1.病患於九十年十一月二十六日來院門診初診，根據病史病人已知有
    Ｂ型肝炎多年，病患主訴於九十年七月因診斷肝癌破裂，而於海軍總醫院作過兩
    次血管栓塞，而後於九十年十一月轉至本院門診追蹤，因此肝癌的診斷應該是在
    海軍總醫院。2.病患於九十年十二月第一次住院，原因為電腦斷層仍有殘存腫瘤
    ，根據病歷記載，病患意識清楚，可自我照顧，行動能力尚可，病患於九十年十
    二月三日入院，十二月十日出院，出院門診追蹤，病患於九十一年四月三日再度
    入院，原因仍是有可疑之殘存腫瘤，並進行血管栓塞術，病歷記錄病患自我照顧
    ，食慾尚可。病患於九十一年四月十五日出院。第三次住院是自九十一年五月二
    十八日至六月十五日，病患因肝衰竭合併肝昏迷，骨骼掃描證實有遠處骨骼轉移
    ，所以轉至安寧病房，於六月十五日過逝。．．」等語。嗣經被告將全案資料送
    請專科醫師審查，其審查意見略以：「依卷內資料（病歷紀錄及醫師回函）可知
    葉君於九十年七月因肝癌破裂於海總接受二次栓塞治療。九十年十二月及九十一
    年四月兩次住高雄榮總接受栓塞治療（因仍有殘存肝癌）。九十一年四月十五日
    出院後至九十一年五月二十八日再住院期間無檢查資料。但九十一年五月二十八
    日再住院時已有深度黃疸，肝癌已合併兩側肺葉及骨骼轉移，九十一年六月二十
    一日即死亡。依上述病程可以推斷九十一年五月二十八日前十五天的加保當時（
    九十一年五月十三日）葉君無法勝任工作。」等語，此有審查意見表附原處分卷
    可稽。又原告不服被告處分，申請審議時，亦據監理會將上開資料送請專科醫師
    審查，審查意見明載：「據高雄榮總部分病歷及該院病歷資料查詢函覆表，本件
    葉源新先生罹患肝癌，由紀錄可知葉君於九十年七月因肝癌破裂在海軍總醫院接
    受血管栓塞治療。九十年十二月及九十一年四月兩次在高雄榮總住院接受血管栓
    塞治療。九十一年五月二十八日最後一次住院時已有深度黃疸及合併兩側肺臟及
    骨骼轉移。雖然九十一年五月十三日加保時之身體狀況無法自病歷中得知，但九
    十一年四月十五日出院至九十一年五月二十八日再住院之十五天內即出現深度黃
    痘及轉移，在九十一年五月十三日加保時應已無法勝任一般工作。勞保局核定應
    無不當。」等語，復有該審查意見表附卷可按。則本件被保險人經被告專科醫師
    以及監理會特約醫師前後二次審查結果，均認定其於九十一年五月十三日加保時
    無法勝任工作，則原告等所為被保險人葉源新於加保時能實際從事工作之陳述，
    顯與前開醫理見解不符，所訴委無可採。從而，被告認被保險人於九十一年五月
    十三日加保時無法勝任工作，乃自九十一年五月十三日起取消其被保險人資格，
    已繳之保險費不予退還，而其死亡係屬退保後發生之事故，故所請死亡給付不予
    給付之處分，於法核無違誤。
２、況本件業據原告等自承因成本考量，被保險人葉源新未僱用他人云云，則葉源新
    既未僱用他人，即非雇主身分，自不得以勞工保險條例第八條第一項第三款「實
    際從事勞動之雇主」之身分自願加保，而應以自營作業者之身分，透過所屬職業
    工會申報加保，是以本件被保險人依勞工保險條例第八條第一項第三款規定申報
    加保，其投保資格於法亦有未合。原告等稱葉源新生前確有從事工作之事實，並
    檢附相關證據資料云云。然勞工保險係社會保險而非社會救助，為防止道德危險
    ，杜絕巧取給付，依保險之原理，對於已發生之危險，保險人依法均不給予任何
    保險給付之理賠，此即勞工保險條例第十九條第一項規定之立法理由所在。本件
    葉源新早在九十年間即已經診斷罹患癌症且未經緩解，並先後接受多次治療，其
    保險事故之危險已然發生，換言之，被保險人葉源新早於九十年七月間即經診斷
    罹患肝癌破裂，則其九十一年五月十三日加保，顯係帶病投保，嗣後亦係因該病
    症導致死亡，揆諸前開規定及說明，即不得據以請領死亡給付，故被告否准所請
    ，洵無違誤。至於原告聲請傳喚證人乙節，縱能證明被保險人加保當時確有實際
    從事工作之事實，亦無解於被保險人不符前開投保資格之要件，且亦不影響被保
    險人於加保當時乃帶病投保及其嗣後係因該病症導致死亡之事實，是原告等所請
    被保險人死亡給付，仍應不予准許，故本件並無依原告等所請傳喚證人之必要。
３、按「本局得視業務需要聘用兼任醫師十二人至二十人」勞工保險局組織條例第十
    一條第二項前段定有明文；另「保險人為審核保險給付或勞工保險監理委員會為
    審議保險爭議事項，必要時得向投保單位、特約醫療醫院、所或其他有關機關調
    查被保險人與保險有關之文件。」、「保險人於審核殘廢給付認為有複檢必要時
    ，得另行指定醫院或醫師複檢。」為勞工保險條例第二十八條及第五十六條所規
    定；又按「勞工保險監理委員會為審議爭議案件或保險人為核定保險給付認為必
    要時，得向被保險人、受益人、投保單位、各該醫院、診所或經領有執業執照之
    醫師、助產士要求提出報告，或派員調閱各該醫院、診所及投保單位之病歷、薪
    資帳冊、檢查化驗紀錄或Ｘ光片，被保險人、受益人、投保單位、各該醫院、診
    所及領有執業執照之醫師或助產士均不得拒絕。」同條例施行細則第六十一條亦
    有明文。可知法令明文規定保險人（即被告）為審核保險給付，得調查有關之文
    件，得另行指定醫院或醫師複檢，並得通知出具診斷書之醫院診所檢送必要之有
    關診療病歷或Ｘ光片等，而被告為審核被保險人之情形是否符合保險給付，自得
    依職權送請其聘用之專業醫師表示審查意見，以為其審核之參據，此項專業醫師
    審查意見之審核，要屬被告之法定職權，原告主張被告、監理會及訴願決定機關
    自始至終皆以所謂推斷、醫理見解等模稜兩可字眼，斷定被保險人於加保時已無
    工作能力云云，顯有誤解。再按「行政機關應依職權調查證據，不受當事人主張
    之拘束，對當事人有利及不利事項一律注意。」、「行政機關得選定適當之人為
    鑑定。」行政程序法第三十六條及第四十一條第一項亦分別定有明文。查被告係
    勞工保險之保險人，於當事人向其提出勞工保險各項給付申請時，被告須開始行
    政程序，並有上揭依職權調查證據之義務，且於遇有醫理上之諸疑義時，得以具
    有專業知識之第三人即專科醫師，於行政程序中陳述關於特別法規或經驗定則之
    意見，而以其陳述，為證據之用。是被告於行政程序中將有待進一步調查之案件
    ，請其特約專科醫師陳述醫學上之意見，以為證據，於法尚無不合。況被告係向
    被保險人葉源新就診之高雄榮總調閱其病歷資料，並參酌其特約專科醫師之專業
    意見，綜合審查而為終局之核定，原告等稱被告概以特約專科醫師審查意見駁回
    其申請云云，尚屬誤會。再者，本件被保險人之投保資格於法不合，且其加保時
    乃帶病投保，嗣後亦係因該病症導致死亡之事實，已如前述，則本件原告等主張
    被保險人加保當時確有實際從事工作云云，縱或屬實，依法被告亦不因此而負有
    給付原告等所請被保險人死亡給付之義務。
４、又被保險人葉源新於九十年三月二十九日自前一投保單位退保，九十年七月始經
    海軍總醫院診斷罹患肝癌，而於九十一年五月十三日方由正罡有限公司申報加保
    ，其顯係帶病投保，而其死亡則為加保前事故所致，核與勞工保險條例第十九條
    規定不符，原告等自不能領取葉源新之死亡給付。況本件被保險人於九十年三月
    二十九日自前一投保單位退保，迄至其死亡之日已逾一年，自亦無勞工保險條例
    第二十條規定之適用餘地。
５、按勞工保險係社會保險，保險人（即被告）僅依據投保單位所送被保險人加保申
    報表作書面審核而受理其加保，於保險事故發生後，保險人仍得依勞工保險條例
    第二十八條、第五十六條及同條例施行細則第六十一條規定加以事後調查，也就
    是說，被保險人於參加勞工保險時，依約本應繳納保險費，而於保險事故發生後
    ，經保險人依法審查之結果，如不符請領之規定時，保險人並不負核付保險給付
    之義務，原告訴稱被保險人當初係經被告審核准予投保即應予以保險給付乙節，
    尚屬誤會。
六、綜上所述，原告起訴論旨，均無可採。從而，被告自九十一年五月十三日起取消
    葉源新被保險人資格，已繳之保險費不予退還，所請死亡給付不予給付之處分，
    徵諸前揭規定，並無違誤。審議審定及訴願決定遞予維持，俱無不合。原告徒執
    前詞聲明撤銷，並訴請被告作成核給原告被保險人葉源新死亡給付之處分，均為
    無理由，應予駁回。
據上論結，本件原告之訴為無理由，爰依行政訴訟法第九十八條第三項前段、第一百
零四條，民事訴訟法第八十五條第一項前段，判決如主文。
中　　華　　民　　國　　 九十三　　　年　　　八　  　月　    十九　　　 日
                              臺 北 高 等 行 政 法 院  第 六 庭
                                          審 判 長 法  官　林樹埔
          　　　　　　　　　　　　　　　　　　　　 法　官　許瑞助
          　　　　　　　　　　　　　　　　　　　　 法　官　曹瑞卿
右為正本係照原本作成。
如不服本判決，應於送達後二十日內，向本院提出上訴狀並表明上訴理由，如於本判
決宣示後送達前提起上訴者，應於判決送達後二十日內補提上訴理由書（須按他造人
數附繕本）。
中　　華　　民　　國　　 九十三　　　年　　　八　  　月　    十九　　　 日
              　　　　　　　　 　　　　     　     書記官  方偉皓
